【裁判字號】    98,交聲,16
【裁判日期】    980309
【裁判案由】    交管條例聲異
【裁判全文】
臺灣板橋地方法院交通事件裁定          98年度交聲字第16號
原處分機關  交通部公路總局臺北區監理所
異  議  人  甲○○
上列受處分人因違反道路交通管理處罰條例案件，對於交通部公
路總局臺北區監理所於民國97年12月8 日所為之處分（原處分案
號為：北監自裁字裁40-C00000000號），聲明異議，本院裁定如
下：
    主  文
原處分關於裁處甲○○罰鍰新臺幣陸仟元部分撤銷。
原處分上開撤銷部分甲○○不罰。
其餘異議駁回。
    理  由
一、原處分意旨略以：異議人即受處分人甲○○駕駛車牌號碼L9
    -8993 號自用小客車，於民國97年11月2 日4 時53分許，行
    經臺北縣三重市○○○路與市前街口，因車禍肇事致人受傷
    而逃逸，經臺北縣政府警察局交通警察隊三重分隊員警以「
    肇事致人受傷逃逸」之違規事由舉發，經交通部公路總局北
    區監理所（下稱原處分機關），認受處分人確有「肇事致人
    受傷逃逸」之違規事實，乃依道路交通管理處罰條例第62條
    第4 項規定，裁處罰鍰新台幣（下同）6,000 元，並吊銷駕
    駛執照1 年，吊銷後1 年內部重重新考領駕駛執照等語。異
    議人於97年12月8 日收受裁決書後，旋於同年月23日提出本
    件異議。
二、聲明異議意旨略以：事發當時異議人並不知道有擦撞到機車
    ，事後知道即馬上趕去處理並與受害者達成和解，亦經檢察
    官為緩起訴處分（誤載為經法院裁定緩刑），然依肇事逃逸
    相關法規應吊銷駕照，異議人因工作需要此張駕駛執照，如
    被吊銷可能會面對失業之困境，一家人之生計亦會產生問題
    ，故請求從輕量刑，以短時間吊扣或罰鍰之方式為處置，為
    此聲明異議云云。
三、按行政罰法第26條第1 項規定「一行為同時觸犯刑事法律及
    違反行政法上義務規定者，依刑事法律處罰之。但其行為應
    處以其他種類行政罰或得沒入之物而未經法院宣告沒收者，
    亦得裁處之」。究其立法目的，一行為同時觸犯刑事法律及
    違反行政法上義務規定時，由於刑罰與行政罰同屬對不法行
    為之制裁，而刑罰之懲罰作用較強，故依刑事法律處罰，即
    足資警惕時，實無一事二罰再處行政罰之必要，且刑事法律
    處罰，由法院依法定程序為之，較符合正當法律秩序，應優
    先適用，但罰鍰以外之沒入或其他種類行政罰，因兼具維護
    公共秩序之作用，為達行政目的，行政機關仍得併予裁處。
    再者，其他種類行政罰，係指違反行政法上之義務應受「裁
    罰性」之「不利處分」，依行政罰法第2 條規定，包括剝奪
    或消滅資格、權利之吊銷證照處分，合先敘明。次按道路交
    通管理處罰條例第62條第3 項前段規定「汽車駕駛人駕駛汽
    車肇事致人受傷或死亡者，應即採取救護措施及依規定處置
    ，並通知警察機關處理，不得任意移動肇事汽車及現場痕跡
    證據，違反者處新臺幣（下同）3 千元以上9 千元以下罰鍰
    。」，又該條第4 項前段規定「前項駕駛人肇事致人受傷而
    逃逸者，吊銷其駕駛執照；…」，再依該條例第67條第3 項
    規定「汽車駕駛人，曾依本條例其他各條規定（本案例即屬
    之）吊銷駕駛執照者，1 年內不得考領駕駛執照。」
四、經查：
  (一)異議人於97年11月2 日4 時53分許，駕駛車號L9-8993 號自
    用一般小客車，從臺北縣三重市○○○路往重陽路方向行駛
    ，於同路段與民生路口方向要迴轉往重新路方向行駛，而與
    趙婉棋所騎乘之重機車發生擦撞，造成趙婉棋受有雙上臂、
    右小腿、左大腿、左手肘瘀傷及右大腿、右膝、右足挫傷等
    傷害，且異議人因本件同一行為涉犯刑法第185 條之4 肇事
    致人受傷逃逸罪，業經警函送臺灣板橋地方法院檢察署檢察
    官於97年12月20日偵查後為緩起訴期間1 年之緩起訴處分，
    並經該署檢察官依職權送請再議後，亦據臺灣高等法院檢察
    署以98年度上職議字第1157號審核並無不當，而為確定等情
    ，有臺灣板橋地方法院檢察署檢察官97年度偵字第33487 號
    緩起訴處分書、臺灣高等法院檢察署98年度上職議字第1157
    號處分書各1 份在卷可參，並據告訴人趙婉棋於前開刑事案
    件之警詢時證述甚詳，亦有臺北縣立醫院診斷證明書、道路
    交通事故調查報告表(一)(二)、現場圖、臺北縣三重市條理委員
    會調解書、臺北縣政府警察局舉發違反道路交通管理事件通
    知單1 紙、現場照片12幀附於臺灣板橋地方法院檢察署97年
    偵字第33 487號偵查卷內，而經本院調閱上揭偵查卷宗核閱
    屬實，另異議人對於上開事實亦於前揭偵查案件坦承不諱，
    是異議人於上揭時、地確有肇事逃逸違規事實，自堪認定，
    其在本件另又抗辯：於事發當時不知有擦撞到機車，事後才
    得知云云，自不可採。
  (二)按被告所犯為死刑、無期徒刑或最輕本刑3 年以上有期徒刑
    以外之罪，檢察官參酌刑法第57條所列事項及公共利益之維
    護，認以「緩起訴」為適當者，得定1 年以上3 年以下之緩
    起訴期間為緩起訴處分，其期間自緩起訴處分確定之日起算
    ；又被告於緩起訴期間內，有下列情形之一者，檢察官得依
    職權或依告訴人之聲請撤銷原處分，繼續偵查或起訴：一、
    於期間內故意更犯有期徒刑以上刑之罪，經檢察官提起公訴
    者；二、緩起訴前，因故意犯他罪，而在緩起訴期間內受有
    期徒刑以上刑之宣告者；三、違背第253 條之2 第1 項各款
    之應遵守或履行事項者，刑事訴訟法第253 條之1 第1項 、
    第253 條之3 第1 項分別定有明文。準此，被告經檢察官為
    「緩起訴」處分者，於「緩起訴」之猶豫期間內，其最後是
    否會被檢察官提起公訴，猶懸而未定，意即「緩起訴」處分
    於猶豫期間內尚未具有實質之確定力，檢察官於期間內，可
    對被告繼續觀察，此時若被告顯無反省警惕之情或根本欠缺
    反省警惕之能力，檢察官仍得依職權或依告訴人之聲請，將
    被告「緩起訴」處分撤銷。而行政罰法第26條第2 項規定經
    不起訴處分或為無罪、免訴、不受理、不付審理之裁判「確
    定」者，始得依違反行政法上義務規定裁處之規定，雖不包
    括「緩起訴」處分在內，然「緩起訴」處分之最終使被告免
    於刑事訴追之效果，與「不起訴」處分效果相同，且依行政
    罰法第26條第2 項之立法意旨，亦必須待緩起訴處分實質確
    定時，被告才最終地確定免於受刑事訴追，原處分機關始得
    為行政裁罰，亦即在緩起訴期間內即猶豫期間期滿前，該緩
    起訴處分仍有被撤銷之可能，此時原處分機關若依法為行政
    裁決，將使受處分人有同時遭受行政處罰及刑事訴追之危險
    ，顯與行政罰法第26條規定之立法意旨相違背，應認不得為
    之，始符其意旨。執此，本件原處分機關依上開違規事實裁
    處異議人罰鍰6 千元之部分，因該1 年緩起訴期間尚未屆滿
    ，異議人尚未經終局確定無庸受刑事處罰前，基於「一事不
    二罰」之行政罰原則，尚不得依行政規定逕予裁罰，自應由
    本院將此部分之處分撤銷。
  (三)然查，關於原處分裁處吊銷駕駛執照及1 年內禁考部分，乃
    裁罰性之不利處分，為維護交通安全，加強救護，減少被害
    人之死傷，促使駕駛人於肇事後，能對被害人即時救護，故
    依行政罰法第26條第1 項但書之規定，仍得裁處之，原處分
    機關關於異議人此部分之裁處，並無違誤。異議人辯以：如
    駕照遭吊銷，可能面臨失業，一家生計將產生問題等情，雖
    堪可憫恕，惟仍無法遽以為免罰之事由。
五、綜上所述，原處分機關裁處異議人罰鍰6 千元之部分，核與
    法不符，異議人此部分之異議，為有理由，應由本院撤銷該
    部分之原處分。至於原處分機關裁處吊銷異議人駕駛執照及
    1 年內禁考之部分，並無違誤，異議人此部分之異議，為無
    理由，應予駁回。
據上論斷，應依道路交通案件處理辦法第19條、第20條前段，裁
定如主文。
中    華    民    國    98    年    3     月    9     日
                  交通法庭  法  官  邱景芬
以上正本證明與原本無異。
如不服本裁定應於送達後5日內向本院提出抗告狀。
                            書記官  黃文儀
中    華    民    國    98    年    3     月    10    日


司法院資訊處製作；財團法人民間司法改革基金會備份。
